【裁判字號】    99,財管,50
【裁判日期】    990630
【裁判案由】    選任遺產管理人
【裁判全文】
臺灣臺北地方法院民事裁定              99年度財管字第50號
聲  請  人  臺北市政府
法定代理人  甲○○
相  對  人
即被繼承人  乙○○亡）生前最.
遺產管理人  郭盈蘭律師
上列聲請人聲請選任乙○○遺產管理人事件，本院裁定如下：
    主  文
指定郭盈蘭律師為被繼承人乙○○（女，民國前六年一月十六日
生，身分證統一編號：Ｚ000000000號）之遺產管理人
。
准對被繼承人乙○○之大陸地區以外之繼承人為承認繼承之公示
催告。
聲請人應於收受本裁定之日起貳拾日內將本裁定登載公報、新聞
紙或其他相類之傳播工具，並將登載證據檢送本院，逾期視為撤
回公示催告之聲請。
如有被繼承人乙○○之大陸地區以外之繼承人，應自前項公示催
告最後登載新聞紙之日起壹年內承認繼承，如不於公示期限內申
報承認繼承時，被繼承人乙○○之遺產，於大陸地區之繼承人依
法繼承、清償債權並交付遺贈物後有剩餘者歸屬國庫。
聲請程序費用新臺幣壹仟元由被繼承人乙○○之遺產負擔。
    理  由
一、按繼承開始時，繼承人有無不明，而無親屬會議或親屬會議
    未於一個月內選定遺產管理人者，利害關係人得聲請法院選
    任遺產管理人，並由法院依公示催告程序，定六個月以上之
    期限，公告繼承人，命其於期限內承認繼承，民法第一千一
    百七十七條、第一千一百七十八條第一項、第二項規定甚明
    。而此所謂「親屬會議未於一個月內選定遺產管理人」，係
    指親屬會議客觀上未於繼承開始而生有繼承人有無不明情事
    時起一個月內選定遺產管理人，利害關係人即得據以聲請法
    院選任遺產管理人，不以該親屬會議陷於不能召開或召開有
    困難，或該親屬會議經召開而不為或不能決議為限。
二、次按聲請法院依公示催告程序，限定一年以上之期間，公告
    被繼承人之債權人及受遺贈人，命其於該期間內報明債權及
    為願受遺贈與否之聲明，為遺產管理人之職務，民法第一千
    一百七十九條第一項第三款定有明文。又公示催告之公告，
    應黏貼於法院之公告處，並登載於公報、新聞紙或其他相類
    之傳播工具；前項登載公報、新聞紙或其他相類之傳播工具
    之日期或期間由法院定之；未依前項規定登載者，視為撤回
    公示催告之聲請，民事訴訟法第五百四十二條定有明文。
三、本件聲請意旨略以：陳窨於民國三十七年五月二十一日死亡
    ，遺有臺北市○○區○○段一小段二六○地號、大安區○○
    段○○段六○四、六一九地號三筆土地，上述土地積欠九十
    四年至九十八年地價稅計新臺幣二千二百零八元，迄今尚未
    繳納。而陳窨死亡時繼承人尚有配偶乙○○及其子陳友朋，
    惟陳友朋於五十三年六月十九日死亡，被繼承人乙○○遂成
    為唯一繼承人，嗣被繼承人乙○○於七十二年十一月十七日
    死亡，經查被繼承人乙○○已無各順位繼承人，或是否仍有
    應繼承人不明，且無可組成之親屬會議之親屬，無法依民法
    第一千一百七十七條選定遺產管理人，致稅捐無法徵取，今
    為保障徵起稅捐，爰依民法第一千一百七十八條、非訟事件
    法第一百四十九條規定，聲請法院選任被繼承人乙○○之遺
    產管理人等語。
四、經查：(一)陳窨於三十七年五月二十一日死亡，被繼承人乙○
    ○於陳友朋死亡後，為陳窨唯一繼承人，嗣被繼承人乙○○
    於七十二年十一月十七日死亡，已無民法第一千一百三十八
    條之法定繼承人，而大陸地區是否有繼承人存在尚屬不明，
    業經聲請人提出繼承系統表二份、相關戶籍資料、財政部財
    稅資料中心九十七年三月二十八日資五字第○九七○○○三
    八四四號函、臺北市中山區戶政事務所九十七年七月十七日
    北市中戶二字第○九七三○七二四三○○號函在卷可稽，堪
    認被繼承人乙○○所遺財產，目前確屬無人繼承之狀態，有
    為被繼承人乙○○所遺財產選定遺產管理人之必要；(二)聲請
    人主張被繼承人乙○○積欠其債務，並提出欠稅總歸戶查詢
    情形表、地籍資料查詢清單為證，又本院查無被繼承人乙○
    ○之親屬曾經召開親屬會議，或曾經議決被繼承人乙○○之
    遺產管理人，並依民法第一千一百七十七條向本院報明之情
    形，是聲請人自得以利害關係人之身分，聲請本院選定遺產
    管理人；(三)復經本院徵詢郭盈蘭律師，其表示願擔任本件遺
    產管理人，並經作成公務電話紀錄為證；經核郭盈蘭律師為
    執業律師，具有擔任本件遺產管理人之意願與能力，故指定
    郭盈蘭律師為被繼承人乙○○之遺產管理人，且為承認繼承
    之公示催告；(四)本院既准對於被繼承人乙○○之大陸地區以
    外之繼承人為承認繼承之公示催告，爰依前揭民事訴訟法第
    五百四十二條之規定，裁定如主文第三項所示。
五、依非訟事件法第一百五十七條，裁定如主文。
中    華    民    國    99    年    6     月    30    日
                          家事法庭法  官  文衍正
以上正本證明與原本無異
如不服本裁定應於送達後10日內向本院提出抗告狀，並繳納抗告
費新臺幣1,000元。
中    華    民    國    99    年    6     月    30    日
                                  書記官  陳俐妙

司法院資訊處製作；財團法人民間司法改革基金會備份。
